臺灣雲林地方法院刑事判決　　　　　　　　　　　　　　九十二年度重訴字第九號
　　公　訴　人　臺灣雲林地方法院檢察署檢察官
　　被　　　告　丙○○
　　指定辯護人　甲○○
右列被告因違反槍砲彈藥刀械管制條例案件，經檢察官提起公訴（九十二年度偵字第
二五五、一七二一號），本院判決如左：
    主  文
丙○○連續以加害生命、身體之事，恐嚇他人致生危害於安全，處有期徒刑捌月。槍
枝管制編號第00000000000號玩具手槍壹把沒收；又未經許可，製造爆裂
物，處有期徒刑柒年貳月，併科罰金新台幣壹拾萬元。罰金如易服勞役，以佰元（
新台幣玖佰元）折算壹日。應執行有期徒刑柒年捌月，併科罰金新台幣壹拾萬元。罰
金如易服勞役，以佰元（新台幣玖佰元）折算壹日。槍枝管制編號第000000
00000號玩具手槍壹把沒收。
    事實及理由
一、構成犯罪的事實：
    丙○○有行使偽造貨幣、恐嚇、妨害自由等犯罪前科，分別被判處罰金、有期徒
    刑九月、四月確定，有期徒刑尚未執行（目前執行有期徒刑中）。丙○○仍不知
    改過自新，而為下列犯罪行為：
  (一)、丙○○基於恐嚇之概括犯意：
    (1)、於民國（下同）九十二年一月二日（起訴書誤繕為一日）下午二時許，攜帶
        其所有而未具殺傷力之玩具手槍一把（扣案之槍枝管制編號0000000
        000號玩具手槍），駕駛自小客車搭載葉桂枝、葉芳雅、葉鳳玉姐妹、葉
        鳳玉之子吳承禧，前往雲林縣口湖鄉○○村○○路一之二十號葉鳳玉住處，
        要把吳承禧交給葉鳳玉的婆婆王英善照顧，以方便其等出遊玩樂。抵達後，
        推由葉桂枝抱著吳承禧進入屋內。適葉鳳玉之夫吳宥征在屋內，詢問葉鳳玉
        去處。因葉桂枝拒絕透露葉鳳玉的行蹤，被吳宥征推倒在地，而受有輕微擦
        傷。王英善也將鐵捲門拉下，阻止葉桂枝離開。葉鳳玉等人久候未見葉桂枝
        出來，打電話進去詢問，葉桂枝把情形告訴葉鳳玉。葉鳳玉進入屋內查看，
        丙○○亦帶著該把玩具手槍，在屋外先對空發射一槍，再拉開鐵門入內。吳
        宥征看到葉鳳玉後，拉住葉鳳玉阻止她外出。丙○○不滿吳宥征的舉動，持
        該把玩具手槍指著吳宥征，為葉鳳玉勸阻。丙○○乃朝屋內天花板射擊一發
        ，並恫嚇吳宥征稱：「到底要不要放開你老婆」等語。危害吳宥征生命、身
        體之安全，而心生畏懼，不敢阻止，任由丙○○駕車將葉鳳玉載離現場。
    (2)、九十二年一月五日上午十時五十分許，丙○○駕駛向「益明小客車租賃行」
        租得之車牌號碼ＩＩ－三三九八號自用小客車，載著葉桂枝，行經雲林縣四
        湖鄉電線桿編號一一七號路段時，與駕駛車牌號碼七Ｗ－四八七一號自用小
        客車之乙○○發生擦撞。丙○○不希望報警處理，乙○○則執意要報警處理
        。丙○○急欲駕車離開現場，乙○○伸手想要拔取丙○○小客車的鑰匙，阻
        止丙○○離去。丙○○從身上掏出如上之同一把玩具手槍，作勢描準乙○○
        頭部，作開槍狀，並揚言：「前幾天才剛在口湖鄉下崙地區開槍，如不怕死
        就試試看。」危害乙○○生命、身體之安全，而心生畏怖，不敢阻止，任由
        丙○○駕車離去。嗣經警方在案發地點，查扣丙○○在該處開槍所遺留之彈
        殼一枚。
  (二)、丙○○因一時好奇，想要製造土製爆裂物。於九十年間某日，在雲林縣北港鎮
      溝皂里溝皂一九○之二十號二樓居所，未經許可將含有氯酸鉀、銷酸鉀、碳粉
      、鋁粉、硫磺等成分之煙火類火藥六十公克、銅釘十三支，裝入一個瓶口二十
      二公厘、瓶底直徑四十一公厘、高八十六公厘之圓形透明玻璃瓶內後，瓶口以
      黃色彈性橡膠瓶塞密封，瓶塞中間穿入孔插夾水鴛鴦爆竹四支及鐵絲，再外繞
      膠帶並加硬膠封固，以此方式製造具有殺傷力爆裂物一枚（若點燃該瓶口水鴛
      鴦爆竹，即可引爆玻璃瓶內之火藥）。
  (三)、九十二年一月五日下午二時三十分許，警方在上開丙○○居所內，當場查獲玩
      具手槍二枝，（槍枝管制編號各為：0000000000號、000000
      0000號）、手槍子彈半成品四十六顆（均係玩具金屬空彈殼），嗣並在屋
      外查獲被告緊急丟棄之手槍底火一包（係玩具槍用之底火片）、玩具槍金屬槍
      管一枝、爆裂物一枚等物品。
二、認定犯罪事實所憑之證據：
  (一)、關於犯罪事實(一)之(1)部分：
    (1)、被告於警訊、偵查、審理中自白之供述筆錄。
    (2)、證人葉桂枝於警訊及偵查中之供述筆錄（警卷第十二至第十三頁偵卷第二十
        四至第二十五頁、第六十二至第六十四頁）。
    (3)、證人王英善於警訊及偵查中之供述筆錄（警卷第九至第十一頁、偵卷第二五
        五號第二十一至第二十三頁、第六十五頁、第六十六頁背面、第六十八頁正
        面）。
    (4)、證人葉鳳玉於警訊及偵查中之供述筆錄（警卷第十九至第二十頁、第二十八
        至第二十九頁、偵卷第二五五號第六十六頁、第六十七頁、第六十八頁）。
    (5)、證人葉芳雅於偵查中之供述筆錄（偵卷第二五五號第六十七至第六十八頁）
        。
    (6)、開槍現場照片四張（第00000000號警卷第三十四至三十七頁）。
    (7)、查獲作案工具玩具手槍之現場照片四張（同上警卷第三十八至三十九頁）。
    (8)、槍枝管制編號第00000000000號玩具手槍一把。
    (9)、內政部警政署刑事警察局第0000000000號槍彈鑑定書一件（偵卷
        第二五五號第八十九至第九十四頁）。
  (二)、關於犯罪事實(一)之(2)部分：
    (1)、被告於警訊、偵查、審理中自白之供述筆錄。
    (2)、證人葉桂枝於偵查中之供述筆錄（偵卷第二十四至第二十五頁、第六十二至
        第六十四頁）。
    (3)、告訴人乙○○於警訊及偵查中之供述筆錄（警卷第十六至第十八頁、偵卷第
        二五五號第三十四至第三十六頁、第六十三頁）。
    (4)、證人楊整昌於警訊及偵查中之供述筆錄（（第00000000號警卷第二
        十二至第二十五頁；第二五五號偵卷第三十至第三十三頁。）
    (5)、查獲作案工具玩具手槍之現場照片四張（同上警卷第三十八至第三十九頁）
        。
    (6)、槍枝管制編號第00000000000號玩具手槍一把。
    (7)、內政部警政署刑事警察第0000000000號槍彈鑑定書一件（偵卷第
        二五五號第八十九至第九十四頁）。
  (三)、關於犯罪事實(二)部分：
    (1)、被告於警訊、偵查、審理中自白之供述筆錄。
    (2)、證人楊整昌於警訊及偵查中之供述筆錄（（第00000000號警卷第二
        十二至第二十五頁；第二五五號偵卷第三十至第三十三頁。）
    (3)、扣案之爆裂物一枚（已因鑑定而拆解）。
    (4)、查獲爆裂物及鑑定之照片二十九張（00000000號警卷第七至第二十
        一頁）。
    (5)、雲林縣警察局北港分局搜索扣押筆錄乙份（00000000號警卷第二十
        七頁）。
    (6)、內政部警政署刑事警察局第0000000000號鑑驗通知書一件及鑑定
        照片（00000000號警卷第五至第二十一頁）。
三、證據補充說明：
  (一)、被告自白事實欄所列犯罪事實，也同意以上被告以外之人，於警訊或偵查中所
      為供述筆錄作為證據。該等供述筆錄所記載之內容，與被告自白之事實，大體
      上相符。
  (二)、被告承認二次恐嚇行為，均係以槍枝管制編號第00000000000號玩
      具手槍為之。未曾持槍枝管制編號第0000000000號玩具手槍犯罪。
  (三)、被告被查獲之二把玩具槍，經鑑定結果，均係無殺傷力之玩具手槍。
  (四)、被告製造之爆裂物一枚，經內政部警政署刑事警察局鑑驗結果：送驗證物實為
      壹枚爆裂物重一百二十公克，係以瓶口二十二公厘、瓶底直徑四十一公厘、高
      八十六公厘之圓形透明玻璃瓶為容器，瓶口以黃色彈性橡膠瓶塞密封，瓶塞中
      間穿孔插夾水鴛鴦爆竹及鐵絲，外繞膠帶並加硬膠封固，經擊解後檢視，玻璃
      瓶內裝煙火類火藥（經檢出含氯酸鉀、銷酸鉀、碳粉、鋁粉、硫磺等成分）重
      六十公克、銅釘十三支、水鴛鴦爆竹四支。若點燃該瓶口水鴛鴦爆竹可引爆玻
      璃瓶內之火藥，認具殺傷力，依其構造認定，係屬槍砲彈藥刀械管制條例第四
      條第一項第二款所指之爆裂物。
四、對於辯護人之辯護意旨，本院之判斷：
    辯護人主張查獲之爆裂物，不具有引信及雷管，與軍方的砲彈有別，應無引爆可
    能性。惟上開鑑定就系爭爆裂物之結構、內容物、製作方法已詳為鑑定說明，並
    判斷點燃瓶口鴛鴦爆竹可引爆玻璃瓶內之火藥，具有殺傷力，已如前述。而辯護
    人所主張者乃軍方所製造之製式砲彈，此與被告所製造者為土製爆裂物不同，乃
    當然之理。而且爆裂物並非以引信及雷管之裝置不可。目前也有用簡易方法製造
    汽油彈者，仍然具有爆炸、燃燒之能力。故不能謂本件之土製爆裂物，無引信及
    雷管裝置，即謂無引爆可能性。而鑑定機關依其專業知識為鑑定，並作出點燃該
    瓶口水鴛鴦爆竹可引爆玻璃瓶內之火藥，認具殺傷力之判斷。本院認為該鑑定並
    無瑕疵，應可作為裁判之依據。辯護人上開主張，為不可採。
五、論罪科刑之理由：
  (一)、法律之適用：被告所為：關於犯罪事實(一)之(1)、(2)部分，均係犯刑法第三百零
      五條之恐嚇安全罪。二次恐嚇犯行，時間緊接，所犯罪名相同，顯係基於概括
      犯意反覆為之，為連續犯，論以一罪，並依刑法第五十六條規定加重其刑；犯
      罪事實(二)部分，係犯槍砲彈藥刀械管制條例第七條第一項之製造爆裂物罪。其
      製造後之持有行為，當然為製造行為所吸收，不另論罪。所犯上述二罪，犯意
      各別，犯罪構成要件不同，應分論併罰。
  (二)、量刑理由：本院審酌：(1)被告有行使偽造貨幣、恐嚇、妨害自由等犯罪前科，
      分別被判處罰金、有期徒刑九月、四月確定，有期徒刑尚未執行，又再犯罪，
      素行不佳。(2)被告持有者雖是玩具手槍，但外形酷似真槍，一般人看到，仍然
      深怕不疑。(3)被告動輒持玩具手槍威脅他人，就連女友的家人也不例外，惡性
      非輕。(4)、被告恐嚇他人的動機，一是女友的姐姐受其先生阻擾外出；一是與
      人發生車禍，不讓對方報警處理急欲離去。可見其性格有暴力傾向。(5)被告製
      造爆裂物，危害社會秩序及他人生命、身體、財產。但尚未持以犯罪，未發生
      實害。(6)被告國中肄業，教育、知識程度不高。十七歲就結婚，育有二名子女
      。其妻過世，被告失業一年多，二名小孩，由其父母親扶養。可見被告並不是
      一位想要認真工作，負起家庭責任的人。也就是說被告是一位缺乏責任感的人
      ，只知在外玩樂，惹事生非。(7)被告犯後坦承犯行，態度尚稱良好。因此，本
      院就被告連續恐嚇部分，判處有期徒刑八月；製造爆裂物部分，判處有期徒刑
      七年二月，併科罰金新台幣十萬元。並定其應執行之刑有期徒刑七年八月，併
      科罰金十萬元，罰金部分，並諭知易服勞役之標準。是給被告最適當之處罰。
  (三)、沒收部分：槍枝管制編號第00000000000號玩具手槍一把，是被告
      所有，並供犯罪所用之物，依刑法第三十八條第一項第二款宣告沒收。槍枝管
      制編號第00000000000號玩具手槍一把，被告否認持以供本件犯罪
      使用，亦無證據證明被告供本件犯罪使用，又非違禁物，不能宣告沒收。至於
      爆裂物一枚，因鑑定拆解後已非爆裂物，不予宣告沒收。另外扣案之玩具槍金
      屬空彈殼四十六顆、玩具槍底火一包、玩具槍金屬槍管一枝，並非違禁物，亦
      非被告供恐嚇他人犯罪所使用之物，自不能宣告沒收。檢察官聲請一併宣告沒
      收，不能准許。
六、不另為無罪諭知部分：
  (一)、公訴意旨另以：被告基於恐嚇危害安全之犯意，於九十一年十二月五日晚間十
      時十分許，在雲林縣水林鄉○○村Ａ女住所外，大聲喊叫要求其女友Ａ女外出
      ，並敲打房屋鐵門，因Ａ女未予理會，詎竟萌生開槍恫嚇住所內之人之犯意，
      持其所有而未具殺傷力之玩具手槍一枝（即槍枝管制編號000000000
      0號或編號0000000000號玩具手槍），朝屋外天空開槍示威，致當
      時在住所內之葉萬成、葉陳玉女心生畏懼，危害於生命、身體之安全。因認被
      告涉有刑法第三百零五條之恐嚇罪嫌。
  (二)、檢察官舉出之證據：
    (1)、葉萬成、葉芳雅於檢察官面前之供述筆錄。
    (2)、玩具手槍二把。
    (3)、玩具手槍之鑑定報告書一件。
    (4)、查獲玩具槍之照片八張。
    (5)、搜索扣押筆錄。
  (三)、本院之判斷：
    (1)、由於被告及辯護人不同意檢察官使用秘密證人Ａ女及Ａ女之父於偵查中之供
        述筆錄。檢察官捨棄Ａ女及Ａ女之父之供述筆錄，亦不傳訊該二人作證。
    (2)、葉芳雅檢察官面前之供述筆錄：（問：你當時有在家？）答：有，當時我在
        樓上房間，聽到有人大吼大叫，叫著Ａ女名字，並拍我家鐵門，是否有開槍
        我則不知道。葉芳雅只聽到有人大吼大叫，並拍打鐵門。葉芳雅之證詞，只
        能證明有人大吼大叫，拍打鐵門。但她人在樓上房間裏面，並未目睹大吼大
        叫的是何人，而且也沒有聽到開槍的聲音。
    (3)、葉萬成於檢察官面前之供述筆錄：（問：九十一年十二月五日晚上十點十分
        被告丙○○是否有到春埔四十九號你住處？）答：有。（問：當時他有拿槍
        ？）答：有，他在樓下喊，我在樓上睡，聽到他喊叫時，我由二樓的窗外看
        到他手拿著槍喊「小萍還不下來」之後就往天空開了一槍，我就從樓上下來
        開鐵門，此時他就跑了。（問：你打開時是否看到丙○○？）答：我沒看到
        他的臉，但我有看到騎機車走的身影。（問：你從樓上往下看時是否有看到
        丙○○？）答：因天黑我看不清楚，但我確定那人有拿槍，而且往天上開一
        槍。（問：你如何確定該人是丙○○？）答：因為他有嗆聲說他在溝皂里的
        第一戶，他叫「老牛」。是事後我去報案時，宏仁派出所的巡佐說「老牛」
        即是丙○○。而且我有問Ａ女該人是誰，Ａ女有說是丙○○。葉萬成的供述
        ，也僅能證明有人跑到他的住宅開槍，但因天色昏暗，沒有看清楚開槍的人
        ，並不能證明為被告所為。其事後聽聞警員及Ａ女所言，開槍的是被告，都
        是傳聞而來，即為被告所否認，自不能作為認定事實之證據。
    (3)、檢察官所提出之玩具手槍、搜索扣押筆錄、照片八張，亦僅能證明在被告住
        宅查獲二把玩具手槍。而鑑定報告，只是證明該二把槍枝，為不具有殺傷力
        之玩具手槍而已。
      綜上判斷，本件檢察官所舉證據，不足以證明被告有罪。但檢察官既認為本件
      與有罪恐嚇部分，有連續犯之裁判上一罪關係，自無庸另為無罪之諭知。
七、判決依據法條：依刑事訴訟法第二百九十九條第一項前段、刑法第五十六條、第
    三百零五條、第五十一條第五款、第三十八條第一項第二款、第四十二條第二項
    、第十一條前段、槍砲彈藥刀械管制條例第七條第一項、罰金罰鍰提高標準條例
    第一條前段、第二條，作成本判決。
中      華      民      國      九十三      年      三      月  十八    日
                                        臺灣雲林地方法院刑事第一庭
                                            審判長法  官  康樹正
                                          法  官  許佩如
                                                  法  官  楊欣怡
右正本證明與原本無異。
如不服本判決，應於判決送達後十日內向本院提出上訴狀( 應附繕本 )。
                                                  書記官  劉興錫
中      華      民      國      九十三      年      三      月  十八    日
本案論罪科刑法條：
中華民國刑法第三百零五條
 (恐嚇危害安全罪)
以加害生命、身體、自由、名譽、財產之事，恐嚇他人致生危害於安全者
，處二年以下有期徒刑、拘役或三百元以下罰金。
槍砲彈藥刀械管制條例第七條
未經許可，製造、販賣或運輸火砲、肩射武器、機關槍、衝鋒槍、卡柄槍
、自動步槍、普通步槍、馬槍、手槍或各類砲彈、炸彈、爆裂物者，處死
刑、無期徒刑或七年以上有期徒刑；處徒刑者，併科新台幣三千萬元以下
罰金。
未經許可，轉讓、出租或出借前項所列槍砲、彈藥者，處無期徒刑或五年
以上有期徒刑，併科新台幣一千萬元以下罰金。
意圖供自己或他人犯罪之用，而犯前二項之罪者，處死刑或無期徒刑；處
徒刑者，併科新台幣五千萬元以下罰金。
未經許可，持有、寄藏或意圖販賣而陳列第一項所列槍砲、彈藥者，處五
年以上有期徒刑，併科新台幣一千萬元以下罰金。
第一項至第三項之未遂犯罰之。
